【裁判字號】    99,消債抗,22
【裁判日期】    990806
【裁判案由】    聲明異議（消債）
【裁判全文】
臺灣臺中地方法院民事裁定            99年度消債抗字第22號
抗  告  人  萬泰商業銀行股份有限公司
法定代理人  丙○○
代  理  人  乙○○
相 對 人即
債  務  人  甲○○
上列當事人間因消費者債務清理條例聲明異議事件，抗告人對於
中華民國99年4月8日本院99年度執事聲字第47號裁定提起抗告，
本院裁定如下：
    主  文
抗告駁回。
抗告程序費用新臺幣壹仟元由抗告人負擔。
    理  由
一、抗告意旨略以：依鈞院裁定書所示，相對人每月必要支出除
    本身生活支出外，尚需與配偶共同分擔三名未成年子女教養
    費約新台幣（下同）7,050 元，然查其長女及次女已分別為
    19歲、17歲，均已屆成年之齡，不論其成年後不再升學或繼
    續升學於大學畢業後，客觀上應足認有工作能力且可期待其
    工作，屆時即無繼續請求債務人扶養之權利，則此更生方案
    自應區分相對人是否須支出扶養費時之清償金額，方屬公允
    。故抗告人認為扶養費應僅計算至其子女大學畢業後，亦即
    更生認可後第3 年及第5 年應減少扶養費，第3 年起可相對
    增加清償2,753 元，第5 年起可再增加清償3,085 元，此論
    述獲板橋地方法院98年度事聲字第153 號及屏東地方法院99
    年度事聲字第11號民事裁定所認同，並非抗告人主觀臆測，
    故相對人之更生方案尚有可議之處，為此依法提起抗告，求
    予廢棄原裁定等語。
二、按債務人有薪資、執行業務所得或其他固定收入，法院認更
    生方案之條件公允者，得不經債權人會議可決，逕依債務人
    之聲請或依職權以裁定認可更生方案，消費者債務清理條例
    （下稱消債條例）第64條第1 項定有明文。次按，本條例之
    制定乃為使負擔債務之消費者得依該條例所定之程序清理其
    債務，並保障債權人公平受償，以謀求消費者經濟生活之重
    建，故除有同條例第63條第1 項及64條第2 項所定情形外，
    經法院酌量情形如認更生方案之條件公允者，即得逕予認可
    更生方案。
三、經查：
  (一)本件相對人聲請更生，前經本院裁定開始更生程序並命由司
    法事務官進行更生程序。而相對人所提更生方案經已申報無
    擔保及無優先權之債權人表決而未可決，惟經本院司法事務
    官查悉相對人確有薪資固定收入，暨審酌其陳稱每月支出約
    16,611元確屬生活所必要，且未逾行政院內政部所公布之98
    年台中縣低收入戶每人每月最低生活費用，足認無奢侈浪費
    之情，而更生方案（每月清償3,000 元、共清償288,000 元
    ，占總債務金額956,244 元之總清償比例30.12%）核屬公允
    ，爰依本條例第64條第1 項逕予認可更生方案，並依同條例
    第62條第2 項酌定其生活限制，經核並無不合。
  (二)抗告人雖另指稱相對人之長女、次女分別於第3 年及第5 年
    即成年無須受扶養，而應於斯時起分別提高每月償還金額，
    始符公允等語；惟按債務人提出之更生方案是否公允、適當
    ，應由法院依據認可裁定當時之狀況，審酌個案中之債權人
    與債務人之利益衡平、債務人之償債能力與清償誠意以及社
    會公益等各項因素綜合判斷，其中債務人之資力，應衡量債
    務人現實實際收入、更生方案還款成數、有無奢侈浪費情事
    等節，至於債務人現扶養子女日後能否順利謀職、分擔家計
    ，繫於未來之不確定因素，苟更生方案未考量此一情事，亦
    難遽認並非公允。查相對人每月收入約20,000元，於聲請更
    生後願降低自身生活費用之支出，並請配偶多負擔扶養子女
    之費用，而提出每月清償3,000 元並延長還款期限至8 年、
    總清償金額為288,000 元之更生方案，堪認確有履行更生方
    案之誠意。至於抗告人所援引其他法院之裁定，因不同債務
    人之資力狀況、還款能力、更生方案之內容均不相同，自難
    比附援引。末查，本件如法院未予認可相對人提出之更生方
    案，依法只有開始清算一途，而相對人清算財團所剩無幾，
    如此將肇致債權人反而減少所得，對債權人不利尤甚。此外
    ，本件亦查無本條例第63條或第64條第2 項所定不應認可之
    消極事由存在，故法院本於兼顧債權人之利益，保障其公平
    受償，並謀求相對人經濟生活之更生下，逕依本條例第64條
    第1 項裁定予以認可債務人所提更生方案，於法尚屬無違。
  (三)原審審酌上情予以裁定，而駁回抗告人對於更生方案認可裁
    定之異議，即無不合。
四、綜上，本件抗告人仍執上詞指摘原裁定不當，求予廢棄，為
    無理由，應予駁回。
據上論結，本件抗告為無理由，依消費者債務清理條例第15條、
民事訴訟法第495條之1第1項、第449條第1項、第95條、第78條
，裁定如主文。
中    華    民    國    99    年    8     月    6     日
                   民事第三庭  審判長法  官  許秀芬
                                     法  官  林金灶
                                     法  官  林慧貞
上為正本係照原本作成。
本裁定不得再抗告。
中    華    民    國    97    年    8     月    6     日
                                     書記官

司法院資訊處製作；財團法人民間司法改革基金會備份。
